臺灣高等法院臺南分院民事判決　九十年度訴易字第五四號　Ｊ
　　　原　　　告　甲　○　○
　　　被　　　告　乙　　　○
　　　　　　　　　丙　○　○
　　　　　　　　　丁　○　○
右當事人間請求侵權行為損害賠償刑事附帶民事訴訟事件，經本院刑事庭裁定（九十
年度附民字第二七二號）移送前來，本院判決如左：
      主      文
被告乙○應給付原告新台幣伍萬元，及自民國九十年九月三十日起至清償日止，按週
年利率百分之五計算之利息。
原告其餘之訴駁回。
訴訟費用由被告乙○負擔十分之一，餘由原告負擔。
      事      實
甲、原告方面：
一、聲明：求為判決：（一）被告等應連帶給付原告新台幣（下同）五十萬元，及自
    刑事附帶民事起訴狀繕本送達翌日起至清償日止，按週年利率息百分之五計算之
    利息。（二）訴訟費用由被告負擔。
二、陳述：
（一）被告三人於民國八十九年十一月十四日下午，基於概括連續之犯意，先由乙○
      在台南縣歸仁鄉○○村○○○街張永一洗髮店前之公共得出入場所，以台語辱
      罵原告「瘋查某」、「破麻」等語，復於同日晚間六時許，夥同其子丙○○、
      丁○○前往原告位於台南市○○路五三○巷十六號之住宅，因原告避不開門，
      乙○遂在公眾得以共見共聞之原告住處門口，高聲以台語「瘋查某」、「惡毒
      沒良心」、「她作法是要害死婆婆，及奪走先生財產」等語辱罵原告，同行之
      丙○○、丁○○則分別踢打原告之住處大門與自用小客車，造成大門及車輛毀
      損，足以生損害於原告。刑事部分，被告乙○因連續公然侮辱罪嫌、被告丙○
      ○、丁○○因共同毀損罪嫌，分經法院判刑確定。
（二）原告除大門及小客車之修理費不計外，其餘受被告乙○辱罵之公然侮辱，損害
      原告名譽，及被告丙○○等二人毀損物品，致生精神上之痛苦，雖非財產上之
      損害，惟依民法第一百九十五條第一項規定，亦得請求相當之金額，爰請求精
      神慰藉金五十萬元。
三、證據：引用刑事判決認定之證據。
乙、被告方面：
    被告丁○○未於言詞辯論期日到場，亦未提出書狀作任何聲明或陳述；被告乙○
    、丙○○之聲明、陳述如左：
一、聲明：求為判決：（一）原告之訴駁回。（二）訴訟費用由原告負擔。
二、陳述：本件係因伊等要辦法會沒有通知原告，原告足足罵了被告等四十多天，當
    天原告先罵被告乙○半個多小時，乙○才罵她「惡質女人、瘋查某」；伊等只是
    沒有錄音而已。伊等均未打他的車輛及大門，被告並未欠原告錢，亦無毀損行為
    ，無賠償可言。
丙、本院依職權調閱本院九十年度上易字第一三七○號（含臺灣嘉義地方法院九十年
    度易字第九一一號、臺灣嘉義地方法院檢察署八十九年度偵字第一三八八三號）
    刑事案件偵審卷宗，並向稅捐稽徵機關為函查。
      理      由
一、本件原告起訴主張：被告三人於八十九年十一月十四日下午，基於概括連續之犯
    意，先由乙○在台南縣歸仁鄉○○村○○○街張永一洗髮店前之公共得出入場所
    ，以台語辱罵原告「瘋查某」、「破麻」等語，復於同日晚間六時許，夥同其子
    丙○○、丁○○前往原告位於台南市○○路五三○巷十六號之住宅，因原告避不
    開門，乙○遂在公眾得以共見共聞之原告住處門口，高聲以台語「瘋查某」、「
    惡毒沒良心」、「她作法是要害死婆婆，及奪走先生財產」等語辱罵原告，同行
    之丙○○、丁○○則分別踢打原告之住處大門與自用小客車，造成大門及車輛毀
    損，足以生損害於原告。刑事部分，被告乙○因連續公然侮辱罪嫌、被告丙○○
    、丁○○因共同毀損罪嫌，分經法院判刑確定。原告因受被告乙○公然侮辱而妨
    害名譽，及被告丙○○、丁○○二人毀損物品，致生精神上之痛苦，爰依民法第
    一百九十五條第一項規定，請求被告等三人連帶給付精神慰藉金五十萬元等語；
    被告丁○○未提出書狀作何聲明或陳述，被告乙○自認以台語「惡質女人、瘋查
    某」等語罵原告之事實，惟與被告丙○○均另以：並未積欠原告金錢，亦無毀損
    行為，無賠償可言等情詞，資為抗辯。
二、查：被告三人前因原告在被告丙○○所主持之神壇辦理法事時，雙方發生糾紛而
    相處不睦。於八十九年十一月十四日下午，被告乙○不滿原告之批評，遂基於概
    括犯意，先在台南縣歸仁鄉○○村○○○街張永一所經營洗髮店前之公眾得出入
    場所，以台語「瘋查某」、「破麻」等言語辱罵原告；嗣再於同日晚間六時許，
    協同其子丙○○、丁○○等人，前往原告位於台南市○區○○里○○路五三○巷
    十六號之住處找原告理論，惟因原告避不開門，被告乙○遂在該公眾得以共見共
    聞之原告住處門口，高聲以台語「瘋查某」、「惡毒沒良心」等言語辱罵原告。
    同行之被告丙○○、丁○○更因見原告不出面開門，遂共同基於毀損其物品之犯
    意聯絡，分別踢打原告所持有支配之住處大門與自用小客車，造成大門刮損及車
    輛板金一面凹陷等情，除據原告於刑事案件之警訊、偵審中指訴外，且有原告提
    出受損大門、車輛之照片附於刑事案件之台南縣警察局歸仁分局歸警刑字第一０
    九五七號警訊卷第十一至第十三頁可按，並為被告乙○所是承；被告丁○○於本
    院審理時未到場爭執，被告丙○○雖否認有何毀損事實，惟亦不否認與其母乙○
    至原告住處找原告理論之事實，參以證人即現場處理員警毛裕欽於刑事案件之第
    一審法院九十年七月四日審理時到場證稱：「伊到現場時，被告三人均在門外，
    原告向伊投訴被告三人到伊住處大吵大鬧、並毀損車輛及大門，並指出車門遭毀
    損處，伊查看車輛受損情形即如卷附照片所示」等語明確（台灣台南地方法院九
    十年度易字第九一一號刑事卷宗第四一頁、第四二頁），此外被告乙○因連續公
    然侮辱罪嫌、被告丙○○、丁○○因共同毀損罪嫌，分經刑事法院判刑確定等情
    以觀，堪信原告此部分之主張為真實，被告丁○○、丙○○二人於刑事案件之偵
    審中否認毀損犯行，核係事後飾卸之詞，均不足憑採。
三、按因故意或過失，不法侵害他人之權利者，負損害賠償責任。又不法侵害他人之
    身體、健康、名譽、自由、信用、隱私、貞操，或不法侵害其他人格法益而情節
    重大者，被害人雖非財產上之損害，亦得請求賠償相當之金額，民法第一百八十
    四條第一項前段、第一百九十五條第一項前段分別定有明文。次按慰藉金之賠償
    以人格權遭受侵害，使精神上受有痛苦為必要，至其核給之標準固與財產上損害
    之計算不同，惟非不可斟酌雙方身分、資力與加害程度，及其他各種情形核定相
    當之數額（最高法院五十一年台上字第二二三號判例參照）。本件被告乙○連續
    二次在公眾得出入之場所，高聲以穢語辱罵原告，不法侵害原告之人格權，原告
    因之受有精神上之苦痛，自屬當然，且被告乙○之故意不法行為，致原告之名譽
    受損，兩者間復有相當因果關係，原告據以請求被告乙○賠償精神慰藉金，自屬
    有據；而被告乙○未受過教育，不識字，現為家庭主婦，原告係高中畢業，現未
    就業等情，為兩造於本院九十一年一月二十五日行準備程序所自陳，且互不爭執
    ，均堪信實，至於原告名下現有坐落台南縣之建地二筆、坐落屏東縣之房屋一筆
    ，並就屏東市第一信用合作社為投資，被告乙○現則無不動產或其他高價值之財
    產乙節，並有財政部臺灣省南區國稅局台南市分局於九十一年二月十八日，以南
    區國稅南市資字第０九０００五六八四號函、台南縣稅捐稽徵處於九十年十二月
    二十一日，以九十南縣稅財字第九○○六八七八五號函分別檢送之歸戶財產查詢
    清單在卷可參（本院卷第二五頁至第二六頁、第三三頁至第三四頁）；本院審酌
    被告乙○前因原告在被告丙○○所主持之神壇辦理法事時，雙方發生糾紛而相處
    不睦之細故，竟於同日先後二次在訴外人經營之洗髮店前及原告住處門口，故意
    高聲以穢語辱罵原告，貶抑原告名譽，致原告於鄰里間有陷於無地自容之窘境之
    受害程度，暨前述兩造間之身分、地位、經濟狀況等一切情狀，認原告請求被告
    乙○賠償精神慰藉金者，以五萬元範圍內為相當，逾此之請求則嫌過高。至於被
    告丙○○、丁○○二人之毀損原告住處大門及車輛部分，固有不法侵害原告之財
    產權情事，惟其等二人所為既非侵害原告有關身體、健康、名譽、自由、信用、
    隱私、貞操，或其他人格法益，諸前開說明，要與民法第一百九十五條第一項前
    段得請求賠償精神慰藉金之要件有間，乃原告主張其因被告丙○○、丁○○二人
    之毀損行為，致受有精神上之損害，請求連帶給付精神慰藉金云云，即屬無據。
四、從而，原告本於侵權行為損害賠償請求權，請求被告三人應連帶給付精神慰藉金
    五十萬元者，其中就被告乙○應給付原告五萬元及自刑事附帶民事起訴狀繕本送
    達被告乙○翌日即九十年九月三十日（送達證書附於本院九十年度附民字第二七
    二號附帶民事卷第六頁）起至清償日止，按週年利率百分之五計算之利息部分，
    核無不合，應予准許，逾此之請求，併原告請求被告丙○○、丁○○二人應連帶
    給付精神慰藉金部分，為無理由，應予駁回。
五、本件事證已臻明確，兩造其餘之攻擊防禦方法，與判決之結果已不生影響，爰不
    另贅論，合予敘明。
六、據上論結︰本件原告之訴為一部有理由，一部無理由，依民事訴訟法第七十九條
    但書，判決如主文。
中　　　華　　　民　　　國　　九十一　　年　　　四　　　月　　  十六　　日
　　　　　　　　　　　　　　　　　　臺灣高等法院臺南分院民事第二庭
~B1審判長法官　吳　　志　　誠
~B2　　　法官　李　　素　　靖
~B3　　　法官　李　　文　　賢
右為正本係照原本作成。
不得上訴。
中　　　華　　　民　　　國　　九十一　　年　　　四　　　月　　　十八　　日
~B法院書記官　劉　　清　　洪
